臺灣板橋地方法院民事判決　　　　　　　 96年度訴字第551號
原　　　告　乙○○
　　　　　　　　　　　　2號3.
訴訟代理人　劉永培律師
被　　　告　丙○○
　　　　　　　　　　　　6樓之.
　　　　　　承賢科技股份有限公司
上　　　一
法定代理人　甲○○
上列當事人間請求變更股東名簿登記等事件，經本院於民國96年
5月17日言詞辯論終結，判決如下：
    主  文
被告承賢科技股份有限公司應將其股東名簿上所載股東丙○○所
有如附表所示之股份，及上開股份所配發之股份陸萬貳仟伍佰股
，變更股東登記為原告。
原告其餘之訴駁回。
訴訟費用由被告承賢科技股份有限公司負擔二分之一，餘由原告
負擔。
    事實及理由
一、程序方面：本件被告未於言詞辯論期日到場，核無民事訴訟
    法第386 條各款所列情形，爰依原告聲請，由其一造辯論而
    為判決。
二、原告主張：(一)原告於民國91年3 月26日與被告丙○○訂定買
    賣合約書（下稱系爭買賣合約書），以新台幣（下同）200
    萬元價金，向被告丙○○購買如附表所示之被告承賢科技股
    份有限公司（下稱承賢公司）股票200 張（下稱系爭股票）
    即20萬股，被告丙○○並已將200 張系爭股票均背書轉讓予
    原告，依公司法第164 條規定，即生系爭股票轉讓之效力，
    原告亦已繳納證券交易所得稅完稅。依公司法第165 條第1
    項規定，被告承賢公司自應於原告請求辦理變更股東名義時
    ，即有辦理之義務。惟原告於95年11月22日執相關文件至被
    告承賢公司辦理變更股東名簿登記等過戶事宜時，竟遭該公
    司主管命警衛將原告阻擋於門外，拒絕辦理過戶手續。嗣原
    告即於翌日（95年11月23日）發函限期於文到3 日內辦理原
    告之股票過戶事宜，惟仍遭被告承賢公司寄發存證信函表示
    拒絕。原告復於95年12月4 日股東常會當日，與被告丙○○
    再度前往被告承賢公司開會暨辦理印鑑變更、股票過戶等事
    宜，再次遭拒門外，被告承賢公司顯屬義務之違反。原告自
    得請求被告承賢公司將其公司股東名簿上所載股東丙○○所
    有如附表所示之股份，變更股東登記為原告。(二)被告丙○○
    既已將系爭股票出售予原告，自應使原告取得標的物所有權
    利，方符合債之本旨，且被告丙○○亦同意將變更股東名義
    之過戶手續辦妥。被告丙○○蓋於股票轉讓過戶申請書之印
    鑑章，因於背書轉讓後之94年2 月3 日後不慎將其股東印鑑
    章遺失，被告丙○○顯未完全履行債務。嗣原告再行要求被
    告丙○○協同至承賢科技辦理過戶時，渠已不知去向，無法
    聯絡，致原告權益受損甚鉅。被告丙○○原持有股份671,68
    0 股，扣除出售予原告之20萬股後，剩餘股份為471,680 股
    。嗣因被告承賢公司於93年間辦理第三次增資，資本額由8,
    00 0萬元增為1 億5 百萬元，即股數增加250 萬股，上開所
    增股份亦應按股東持股比例配股。按「股息及紅利係屬股票
    之從屬權利，除上市股票另有規定外，參照民法第295 條規
    定應隨同主權利移轉於受讓人，本案持有股票既經轉讓於他
    人，其發放股息及紅利，自應隨同股票轉移發給受讓人。」
    （經濟部59.6.23 商29196 號函釋參照）。登記於被告丙○
    ○名下之股份，雖已按上開增資比例增加209,900 股（250
    萬÷800 萬×671,680 = 209,900） 而為881,580 股。然其
    中被告丙○○出售予原告之系爭20萬股所生之權利62,500股
    （250 萬÷800 萬×20萬= 62,500），亦應併同移轉登記予
    原告等語。聲明請求：1.被告丙○○應協同原告至被告承賢
    公司辦理股權移轉登記。2.被告承賢公司應將其股東名簿上
    所載股東丙○○所有如附表所示之股份，及上開股份所配發
    之股份62,500股，變更股東登記為原告。
三、被告未於言詞辯論期日到場，亦未提出準備書狀作何聲明或
    陳述。
四、原告主張之事實，已據其提出買賣合約書、付款支票、切結
    書、股票保管同意書、原告寄送予被告承賢公司之台北14 8
    支局內湖存證號碼06166 號存證信函及回執、被告寄發予原
    告之板橋82支局第572 號存證信函及回執等影本各1 件、財
    政部台灣省北區國稅局度證券交易所得稅一般代徵稅額繳款
    書影本2 紙為證，核與其所述相符。被告已於相當時期受合
    法之通知，而於言詞辯論期日不到場，亦未提出準備書狀爭
    執，依民事訴訟法第280 條第3 項前段、第1 項前段規定，
    視同自認。原告主張之事實，為可採信。
五、按公司未發行股票者，其記名股份轉讓之成立要件，僅須當
    事人間具備要約與承諾之意思表示為已足。且公司法第165
    條第1 項所稱之「不得以其轉讓對抗公司」者，於未發行股
    票之公司係指未「過戶」前，不得向公司主張因受讓而享受
    開會及分派股息或紅利而言，並不包括已受讓股份之股東請
    求為股東名簿記載變更之權利，此觀同法條第2 項而自明，
    該股份轉讓之成立要件與對抗要件，迥不相同（最高法院92
    年台上字第1770號裁判意旨參照）。從而，原告基於系爭買
    賣合約書法律關係、公司法第165 條規定，請求被告丙○○
    應協同原告至被告承賢公司辦理股權移轉登記，及請求被告
    承賢公司應將其股東名簿上所載股東丙○○所有如附表所示
    之股份，及上開股份所配發之股份62,500股，變更股東登記
    為原告，為有理由，應予准許。
六、按公司法第164 條規定：「記名股票，由股票持有人以背書
    轉讓之。」足見背書為記名股票轉讓之唯一方式，股票受讓
    人於受讓後，持背書完妥之股票即可逕向公司請求將其本名
    或名稱及住所或居所，記載於公司股東名簿，無須出讓人協
    同辦理，該項變更股東名簿之記載僅係得以其轉讓對抗公司
    而已（參照公司法第165 條第1 項），於其自背書受讓股票
    時即合法取得股票之權利，並不生影響（最高法院85年台上
    字第2318號裁判意旨參照）。次按依公司法第165 條第1 項
    之反面解釋，記名股票之轉讓，苟將受讓人之本名或名稱記
    載於股票，並將受讓人之本名或名稱及住所或居所，記載於
    公司股東名簿，即得以其轉讓對抗公司。茲被上訴人竟請求
    上訴人協同伊向臺灣省政府辦理股東名義變更登記，依法尚
    乏依據（最高法院70年台上字第2672號、69年台上字第515
    號、70年台上字第2156號裁判意旨供參）。本件原告請求被
    告丙○○協同原告至被告承賢公司辦理股權移轉登記部分，
    原告自認被告丙○○蓋用於系爭200 張股票背面之背書轉讓
    之印文，與被告丙○○留存於被告承賢公司之股東印鑑章相
    符（見本院96年5 月17日言詞辯論筆錄），並有原告所提、
    於「原留印鑑欄」內蓋有被告丙○○印文、其餘各欄空白之
    股票轉讓過戶申請書影本3 紙可證，揆諸上開說明，原告請
    求被告丙○○協同至被告承賢公司辦理股東名簿記載變更之
    聲請，並非有據，應予駁回。
 七、結論：原告之訴為一部有理由，一部無理由，依民事訴訟
     法第385 條第1 項前段、第79條，判決如主文。
中　　華　　民　　國　　96　　年　　6 　　月　　7 　　日
                  民事第一庭    法　官　陳翠琪
以上正本係照原本作成
如對本判決上訴，須於判決送達後20日內向本院提出上訴狀
中　　華　　民　　國　　96　　年　　6 　　月　　8 　　日
                                書記官　李瑞芝
